臺灣屏東地方法院刑事判決　　　　　　　　　　　　　　九十一年度易字第七三號
　　公　訴　人　臺灣屏東地方法院檢察署檢察官
　　被　　　告　甲○○
右列被告因空氣污染防制法案件，經檢察官聲請簡易判決處刑（九十年度偵字第六四
三四號），本院屏東簡易庭認為不宜適用簡易程序，移由本院刑事庭改依通常程序審
理判決如左：
    主  文
甲○○未依廢棄物清理法第四十一條第一項規定領有廢棄物清除、處理許可文件，從
事廢棄物清除、處理，處有期徒刑壹年，緩刑肆年。
    事  實
一、甲○○明知其未依法向主管機關申領廢棄物清除、處理之許可文件，仍於民國九
    十年八月二十六日，從垃圾場收集為一般事業廢棄物之廢電纜線一批，其為取得
    廢電纜線內之銅線，出售圖利，乃於同日四時三十分許，在屏東縣萬丹鄉磚仔
    寮六十八之五號高屏溪萬丹堤頂空地，並在無任何空氣污染防制設備下，竟於上
    開空地，引火點燃該等燃燒易生有害於人體健康物質之廢電纜線，而從事廢棄物
    之清除及處理。嗣於同日五時十分許，為屏東縣政府高屏溪流域管理委員會稽查
    人員當場查獲。
二、案經屏東縣政府函送臺灣屏東地方法院檢察署檢察官聲請簡易判決處刑，本院屏
    東簡易庭認為不宜適用簡易程序，移由本院刑事庭審理。
    理  由
一、訊據被告甲○○對於未依法申領廢棄物清除、處理之許可文件，而於右揭時地從
    事廢棄物之清除、處理，並在無空氣污染防制設備之空地燃燒被覆塑膠之廢電纜
    線等情，均坦承不諱，並有屏東縣高屏溪流域管理委員會稽查違規案件現場紀錄
    表一份及被告燃燒廢電纜線之現場照片三張在卷可憑。而被告所收集之廢電纜線
    ，係被覆塑膠之電纜線，亦有現場照片在卷可參，而被覆塑膠之電線電纜，係屬
    燃燒易生特殊有害健康之物質乙節，亦有卷附行政院環境保護署八十八年三月十
    八日（88）環署空字第○○一六七○九號函可稽。
二、按所謂「一般廢棄物」係指由家戶或其他非事業所產生之垃圾、糞尿、動物屍體
    等，足以污染環境衛生之固體或液體廢棄物之謂；又稱「事業廢棄物」者，包括
    由中央主管機關會商中央目的事業主管機關訂定公告認定標準之由事業所產生具
    有毒性、危險性、其濃度或數量足以影響人體健康或污染環境之廢棄物之有害事
    業廢棄物，及由事業機構所產生有害事業廢棄物以外之廢棄物之一般事業廢棄物
    ，此觀廢棄物清理法第二條定義甚詳。而「其他經簡單物理拆解或篩選即可成單
    類貨品之混合五金廢料」，於清除及處理階段，均屬一般事業廢棄物，此有「有
    害事業廢棄物認定標準」及其附表二、不同清理階段之混合五金廢料認定對照表
    可資參照。又「清除」係指事業廢棄物之收集、運輸行為；而「處理」係包含：
    (一)中間處理：指事業廢棄物在最終處置前，以物理、化學、生物、熱處理或其他
    處理方法，改變其物理、化學、生物特性或成分，達成分離、減積、去毒、固化
    或安定之行為。(二)最終處置：指衛生掩埋、封閉掩埋、安定掩埋或海洋棄置事業
    廢棄物之行為。(三)再利用：指事業機構產生之事業廢棄物自行、販賣、轉讓或委
    託做為原料、材料、燃料、填土或其他經中央主管機關及目的事業主管機關認定
    之用途行為，並應符合事業廢棄物貯存清除處理方法及設施標準規定者，事業廢
    棄物貯存清除處理方法及設施標準第二條第二、三款分別定有明文。經查被告收
    集廢電纜線並點火燃燒，以熱處理將廢電纜線燒成灰燼，以達分離並取得其內部
    銅線之行為，依前揭規定，應屬清除及處理一般事業廢棄物之行為無訛。
三、次按，八十九年一月十九日公佈之廢棄物清理法第二十條前段明定：「公民營廢
    棄物清除、處理機構經營廢棄物之貯存、清除或處理業務，應列明專業技術人員
    與貯存清除、處理之工具、方法、設備及場所，向地方主管機關申請核發許可證
    」，此規定係規範公民營機構欲經營廢棄物之貯存、清除或處理業務時，應依法
    向地方主管機關申請核發許可證，所指依同法第二十條規定領有許可證或核備文
    件，為阻違法之事由，非謂該款僅處罰公民營業者，以期有效清除、處理廢理
    物，確保環境衛生，苟任何自然人或法人欲經營廢棄物之貯存、清除或處理業務
    時，自應依該規定，以公民營機構之經營型態向地方主管機關申請核發許可證，
    換言之，廢棄物清理法第二十條係明定經營廢棄物之貯存、清除或處理業務之要
    件，一須公民營機構始得為之，二須向地方主管機關申請核發許可證。苟任何自
    然人或法人未以公民營機構之經營型態向地方主管機關申請核發許可證，即擅自
    從事廢棄物之貯存、清除或處理等行為，自應依同法第二十二條第二項第四款規
    定處罰之（最高法院八十九年臺上字第四八一四號判決參照之）。此觀諸九十年
    十月二十四日公布施行之同法第四十一條已將原第二十條之內容修正為：「從事
    廢棄物清除、處理業務者，應向直轄市、縣（市）主管機關或中央主管機關委託
    之機關申請核發公民營廢棄物清除處理機構許可文件後，始得受託清除、處理廢
    棄物業務，而將修正前第二十條第一項「公、民營廢棄物清除、處理機構」等文
    字刪除，以杜爭議至明。故本件被告雖係個人，亦為本法九十年十月二十四日修
    正前第二十條、修正後第四十一條規範之對象甚明。
四、再按行為後法律有變更者，適用裁判時之法律；但裁判前之法律有利於行為人者
    ，適用最有利於行為人之法律；刑法第二條第一項前段定有明文。次按廢棄物清
    理法業於九十年十月二十四日公布施行，修正前廢棄物清理法第二十二條第二項
    第四款規定，移置修正後第四十六條第一項第三款、第四款，其法定刑雖由「一
    年以上五年以下有期徒刑，得併科一百萬元以下罰金」，修正為「一年以上五年
    以下有期徒刑，得併科新臺幣三百萬元以下罰金」，然二者之法定刑並無不同。
    而第四款之規定，修正前後處罰之主體及行為態樣仍然相同，所不同者為從事廢
    棄物清除、處理業者申請核發許可證之規定由修正前第二十條移置於修正後第四
    十一條第一項，而修正後第四十一條第一項則增訂有但書第一款至第七款之除外
    規定；換言之，從事廢棄物清除、處理業務者，若有修正後第四十一條第一項但
    書各款情形之一，則無庸申請許可文件，即可受託清除、處理廢棄物業務，較諸
    修正前第二十條規定，修正後第四十一條規定顯然較有利，就申請核發許可證之
    規定比較上開第四款之規定，可知修正後第四十六條第一項第四款之規定亦較修
    正前第二十二條第二項第四款規定有利，是應適用修正後有利於被告之法律裁判
    之。查被告甲○○未依法申領廢棄物清除、處理之許可文件，而收集並燃燒廢電
    纜線以使與內部之銅線分離，核其此部份所為，係犯修正後廢棄物清理法第四十
    六條第一項第四款未領有許可文件，從事廢棄物清除、處理之罪；又在無空氣污
    染防制設備而露天燃燒易生特殊有害物質之廢電纜線，核其該部分行為，係犯空
    氣污染法第四十四條第一項之罪。被告違反廢棄物清理法第四十六條第一項第四
    款之罪與空氣污染防制法第四十四條第一項間，有方法結果之牽連關係，應從一
    重之廢棄物清理法第四十六條第一項第四款之規定處斷。又公訴人雖僅就被告違
    反空氣污染防制法第四十四條第一項之犯罪事實提起公訴，然檢察官就犯罪事實
    一部起訴者，其效力及於全部，本案被告違反廢棄物清理法第四十六條第一項第
    四款之犯罪事實，雖未經起訴裁判，然與前揭論罪科刑部分，有牽連犯之關係，
    已如前述，本院自應就屬於裁判上一罪之該部犯罪事實一併加以裁判。爰審酌被
    告之動機、目的，僅為貪圖小利即枉顧環境衛生，惟所清除處理之廢電纜線數量
    不多，對環境所生之污染尚屬輕微，犯後坦承犯行，態度良好等一切情狀，量處
    如主文所示之刑。末查，被告前未受有期徒刑以上刑之宣告，有卷附之臺灣屏東
    地方法院檢察署刑案資料查註紀錄表及臺灣高等法院被告全國前案紀錄表各一份
    可按，其一時失慮，致罹刑章，經此刑之宣告後，應知警惕而無再犯之虞，本院
    認所宣告之刑以暫不執行為適當，併諭知緩刑四年，以啟自新。
據上論斷，應依刑事訴訟法第四百五十二條、第二百九十九條第一項前段、修正後廢
棄物清理法第四十六條第一項第四款、空氣污染防制法第四十四條第一項、刑法第二
條第一項前段、第十一條前段、第五十五條、第七十四條第一款，判決如主文。
中      華      民      國      九十一      年      一      月  三十一  日
                                          法  官    羅森德
右正本證明與原本無異。
如不服本判決應於收受本判決後送達後十日內向本院提出上訴書狀，其未敘述上訴理
由者，並得於提起上訴後十日內向本院補提理由書狀（均須按他造當事人之人數附繕
本 ）「切勿逕送上級法院」
                                          書記官   謝天祥
中      華      民      國      九十一      年      一      月  三十一  日
附錄本案論罪科刑法條全文：
廢棄物清理法第四十六條第一項第四款：
有左列情形之一者，處一年以上五年以下有期徒刑，得併科新台幣三百萬元以下罰金
︰
四  未依第四十一條第一項規定領有廢棄物清除、處理許可證或核備文件，從事廢棄
    物貯存、清除、處理，或未依廢棄物清除、處理許可證或核備文件內容貯存、清
    除、處理廢棄物。
空氣污染防制法第四十四條
無空氣污染防制設備而燃燒易生特殊有害健康之物質者，處一年以下有期徒刑、拘役
或科或併科新台幣二十萬元以上一百萬元以下罰金。
前項易生特殊有害健康之物質及其空氣污染防制設備，由中央主管機關公告之。
